【裁判字號】    89,上訴,552
【裁判日期】    890308
【裁判案由】    偽造文書等
【裁判全文】
臺灣高等法院臺南分院刑事判決        八十九年度上訴字第五五二號 首股 Ａ
      上  訴  人  臺灣台南地方法院檢察署檢察官
      被      告  丙  ○  ○
      選任辯護人  何  建  宏
右上訴人因被告偽造文書等案件，不服臺灣臺南地方法院八十八年度訴字第三五六號
中華民國八十九年三月八日第一審判決（起訴案號：臺灣臺南地方法院檢察署八十七
年度偵字第九一七二號），提起上訴，本院判決如左：
      主      文
上訴駁回。
      理      由
一、公訴意旨略以：被告丙○○於民國（下同）八十七年七月十七日中午十二時三十
    分許，與告訴人甲○○約好打麻將，前往台南市○○街二二八號富士山遊覽有限
    公司（下稱富士山遊覽公司），適甲○○上廁所，見皮包（內有現金、支票及台
    南企銀新興分行存摺、印章等）置放椅上，被告竟意圖為自己不法之所有而竊取
    ，嗣於同日十四時二十八分許，前往前開企銀查詢存款情形，旋與不詳姓名之人
    共同為犯意聯絡，偽造甲○○取款條，詐領新台幣（下同）七十萬元，致使前揭
    企銀陷於錯誤而如數交付。因認被告丙○○涉有刑法第三百二十條第一項，第二
    百十條，第二百十六條，第三百三十九條第一項之罪嫌。
二、按犯罪事實應依證據認定之，無證據不得推定其犯罪事實；又不能證明被告犯罪
    或其行為不罰者，應諭知無罪之判決，為刑事訴訟法第一百五十四條、第三百零
    一條第一項所明文。又事實之認定，應憑證據，如未能發現相當之證據，或證據
    不足以證明，自不能以推測或擬制之方法，為裁判之基礎（最高法院四十年台上
    字第八六號判例意旨、六十九年台上字第一五三一號判例意旨參照）。復按告訴
    人之告訴，係以使被告受刑事訴追為目的，是其陳述是否與事實相符，仍應調查
    其他證據，以資審認（最高法院五十二年度台上字第一三００號判例參照），合
    先敘明。
三、本件公訴人認被告丙○○涉有竊盜、偽造文書及詐欺等罪嫌，無非以上揭事實，
    業據告訴人甲○○指證明確，且據證人己○○指證：當日下午曾見被告丙○○在
    該企銀等語、證人乙○○指認前揭企銀監視錄影帶內戴帽女子係被告丙○○無誤
    等詞、證人謝淑芳證稱：被告丙○○在前揭企銀無開戶及存款往來等情。且有台
    南企銀新興分行存摺存款取款憑條影本一紙資為其依據。然訊據被告丙○○堅決
    否認有右揭犯行，辯稱：伊當天並沒有到位於台南市○○街二二八號告訴人開設
    之富土山遊覽有限公司，當時伊到丁○○家探病，並沒有偷竊告訴人之存摺、印
    章等物及盜領存款等語。經查：
（一）證人吳幼麵於偵查中即證稱：「當天丙○○要帶我去龍崎的廟裡，因買女受傷
      我在照顧她，我打電話給丙○○說買女割腕自殺了，丙○○就過來了，她約十
      二點多到，帶三個便當，當時屋內除了我們，還有三個男的，有一個姓倪、二
      （位）姓蕭的男人，丙○○在三點四十分左右載我回新孝路，她是開車去的。
      」（見卷附台灣台南地方法院檢察署八十七年八月二十八日訊問筆錄）；另證
      人丁○○於偵查中亦證稱：八十七年七月十七日曾在伊家中見過丙○○，至於
      丙○○何時到伊不知道，陳玨鳳約在下午三點四十分回家的等語（見卷附台灣
      台南地方法院檢察署八十七年八月二十八日訊問筆錄）；而證人倪嘉隆於原審
      審理時則到庭證稱：「（八十七年七月十七日當天是否見過被告）？有，因為
      當天大地震，在中午十二點左右，桌子和水果都會搖動。當天我在十一點半左
      右到達丁○○家，他有受些傷，所以蕭姓兄弟約我過去，被告比我晚到一小時
      ，我在下午三點十分左右離開，當時在場的人有丁○○、我、蕭姓兄弟。被告
      是去探望丁○○，（被告）有拿手提袋，穿吊肩式洋裝，黑底白條紋，沒有戴
      帽子」（見原審法院八十八年五月二十八日審判筆錄）；又證人蕭攀仙於原審
      審理時亦到庭時證稱：（問：八十七年七月十七日當天是否見過被告？）是，
      當時我雕了一尊神明，要把分身請回去，原本是要辦這件事，後來因為乩童（
      按即丁○○）不舒服，所以我們去探望他，我在十時左右到達他家，倪嘉隆在
      十一點左右到，我在下午三時左右離開，被告大約十二點半到，被告當天穿吊
      肩洋裝，黑底有花紋，我離開之後，被告才離開的，在這中間被告沒有離開，
      我會記得清楚是因當天地震，供桌上有一顆椰子震落地打到我全身。」（見原
      審法院八十八年五月二十八日審判筆錄），由上開證人之證詞，已見被告於八
      十七年七月十七日中午十二時許，即到丁○○家中，直到當天下午約三點四十
      分許才離開，自無可能於當日中午十二時三十分許到告訴人開設之富士山遊覽
      公司，更不可能於同下午十四時二十八分許，到台南企銀新興分行盜領存款。
（二）又原審法院函請法務調查局對於本件盜領之台南企銀新興分行存摺存款取款憑
      條正本上留存之筆跡，就與原審法院當庭命被告書寫「戊○○、柒拾萬元正、
      ８７‧７‧１７、７０，００００、000000000000」二十遍字樣
      ，及調取被告於台南市第五信用合作社活期儲蓄存款收入傳票及取款憑條原本
      各一紙、郵局存提款單原本五紙上之筆跡，作筆跡鑑定，經該局鑑定結果，被
      告當庭所寫之筆跡、台南市第五信用合作社取款憑條原本二紙、郵局存簿儲金
      存款單原本五紙上之被告筆跡，與台南企銀新興分行取款憑條上之筆跡筆劃特
      徵【均不符合】，有法務部調查局八十九年月一月十日函一紙在卷可稽。而告
      訴人雖指稱被告先叫他人書寫取款條，再自行去領款，然設若被告有竊取告訴
      人存摺等，並有他人參與本件盜領告訴人存款（書寫取款條）之犯罪行為，被
      告大可由該人直接去領款，以避免被錄影存證，焉有煞費周章由他人書寫取款
      條再自行領款之理？亦見告訴人之該筆存款，並非被告所盜領。
（三）雖證人己○○曾指證：當日下午曾見丙○○在該企銀等語，然此不惟與證人丁○○、吳幼麵、蕭攀仙、倪嘉隆等上開所證被告當時在丁○○家裡之情形，顯
      然牴觸，且證人己○○經本院設法傳喚及由告訴人自行尋找證人到庭作證均未
      果，其證詞是否可採，已值斟酌。又雖證人乙○○於偵查中指認前揭企銀監視
      錄影帶內戴帽女子係丙○○云云，然乙○○於本院調查時當場會勘錄影帶則【
      無法肯定】錄影帶中之女子為被告（見本院八十九年六月十三日訊問筆錄），
      因而其在偵查中之指認，自亦不能遽採。再者告訴人請求傳喚之證人戊○○雖
      亦到庭證稱錄影帶中戴帽子之人為被告，然同時勘驗錄影帶之被告友人丁○○
      卻無法認出該人為被告，況戊○○為告訴人之前夫，由法庭活動可見兩人交情
      甚好，且仍一起經營事業，因而其證詞偏頗告訴人自所難免。更何況上開錄影
      帶於偵查中經承辦檢察官送請法務部調查局鑑定結果，認送鑑定錄影帶人像【
      不清晰，無法鑑定】而退件，有該局八十七年十二月十一日函一紙附卷可憑，
      則證人乙○○、戊○○、己○○證詞，尚不足為被告斷罪之證據。至於證人謝
      淑芳證稱：被告丙○○並未在台南企銀開戶及存款往來等情，亦難據此即認被
      告有盜領存款之情事。
（四）告訴人固又指稱，就被告究於何時到達丁○○之住處一事，證人丁○○於鹽埕
      派出所之證述，與其餘證人吳幼麵、倪嘉隆、蕭攀仙於偵、審中之所證不符，
      被告於案發當日下午二點半之前，應尚未抵達丁○○家，況證人倪嘉隆、蕭攀
      仙做證時已離案發時間相距十月以上，如何能清楚描述被告當時之穿著，顯然
      有備而來，證詞毫無可採，被告於案發當日下午二時許，確曾出現於台南中小
      企銀新興分行櫃臺，業經證人己○○作證綦明，另證人乙○○亦辨認監視錄影
      帶內戴帽女子係丙○○，原審判決非無違誤云云，惟檢視告訴人於檢察官偵查
      時，庭呈之上開丁○○警訊錄音譯文，通觀全篇譯文，丁○○雖在多次追問下
      ，對被告何時到達，仍因記憶所限，【均無法確定】，則何能謂其證詞與其餘
      證人之證詞不符？再者，亦不可因證人能清楚描述被告當時之穿著，即推論該
      等之證詞並無可採。又證人乙○○於本院審理時證稱：「我是在老闆娘那開遊
      覽車，我才上班幾天，我那時不認識被告‧‧‧」，核與證人己○○於原審審
      理時之證述稱：「（問：８７‧７‧１７時在何地？）答：‧‧‧他在公司是
      臨時的，公司有需要時會調他來當導遊小姐‧‧‧」（見本院八十九年六月十
      三日訊問筆錄、原審卷第二十一頁反面），被告既是臨時人員，不常出現於公
      司，且證人乙○○才到公司上班幾天與被告不熟，卻能確認錄影帶影像不清之
      人係為被告，衡之常情，不無可疑，亦見乙○○在偵查中之指認，委不足採信
      。
四、綜上各節，相互參酌，告訴人之指述既存有上開諸多疑點，證人之證詞亦難遽採
    ，本院自不得僅憑被告曾與告訴人相約於八十七年七月十七日中午十二時三十分
    到告訴人開設之富士山遊覽公司，及告訴人失竊存摺、印章物並遭盜領存款等情
    ，即遽認定被告確有竊盜、偽造文書及詐欺之犯行。是本件依調查所得證據尚不
    足以證明被告確有上開之犯行，此外復查無其他積極證據足資證明被告有右述犯
    行，揆諸首開說明，被告之犯罪尚屬不能證明。原審因以不能證明被告犯罪，諭
    知被告無罪，核無不合。檢察官依告訴人之請求上訴，指摘原判採證不當，為無
    理由，應予駁回。
據上論結，應依刑事訴訟法第三百六十八條，判決如主文。
本案經檢察官羅清溪到庭執行職務。
中    華    民    國      八十九      年      十二      月    二十八    日
                                  臺灣高等法院臺南分院刑事第四庭
                                      審判長法官  陳    義    仲
                                            法官  宋    明    蒼
                                            法官  蔡    崇    義
右正本證明與原本無異。
如不服本判決，應於判決送達後十日內向本院提出上訴狀，其未敘述理由者並應於提
出上訴狀後十日內向本院補提理由書（應附繕本)。
                                      法院書記官  李    育    儒
中    華    民    國      八十九      年      十二      月    二十九    日


司法院資訊處製作；財團法人民間司法改革基金會備份。
